臺灣臺中地方法院行政訴訟判決
110年度交字第515號
原      告  周佑龍  
被      告  臺中市交通事件裁決處
                      設臺中市○○區○○○路00號
代  表  人  黃士哲    住同上
訴訟代理人  黃曉妍律師
上列當事人間交通裁決事件，原告不服被告民國110年11月29日
中市裁字第68-ZWZB40109號裁決書，提起行政訴訟，本院判決如
下：
    主  文
原告之訴駁回。
訴訟費用新臺幣參佰元由原告負擔。
    事實及理由
一、程序事項：按行政訴訟法第237條之7規定，交通裁決事件之
    裁判，得不經言詞辯論為之。本件屬交通裁決事件，依兩造
    所述各節及卷內資料其事證已臻明確，本院認無經言詞辯論
    之必要，爰不經言詞辯論而為判決。
二、事實概要：
　　原告於民國110年11月1日9時25分許，駕駛號牌SL-781號自
    用大貨車(下稱系爭車輛），行經國道1號北向162.84公里(
    后里北磅)處，因「汽車裝載貨物行經設有地磅處所5公里內
    路段未依號誌指示過磅」之違規行為，遭內政部警政署國道
    公路警察局第三公路警察大隊（下稱舉發機關）員警認原告
    違反道路交通管理處罰條例第29條之2第4項之規定，當場對
    原告掣開第號舉發違反道路交通管理事件通知單。被告續於
    110年11月29日以中市裁字第68-ZWZB40109號裁決書（下稱
    原處分），依道路交通管理處罰條例第29條之2第4項及「違
    反道路交通管理事件統一裁罰基準表及處理細則」之規定，
    按期限內到案之基準，裁處原告第1階段罰鍰新臺幣（下同
    ）90,000元，並記違規點數2點。
三、原告主張略以：
　　國道高速公路設施地磅最主要目的是預防大貨車違規超重，
    而原告於當日開4.6噸的小台車掛大貨車牌的貨車載工業用
    油50加侖六桶，重量約1.1噸左右，故不會超重，況且佔車
    斗面積三分之一左右，其他三分之二是空的沒有載貨，用目
    視就知道不超重；4.6公噸大貨車，比5公噸小貨車重量還要
    少，一時疏忽未入地磅就要受嚴重的罰款，是否有欠缺比例
    原則?再者，一次就罰到位，不是有本末倒置的作法嗎?原告
    的生計因此而發生困難等語。並聲明：原處分撤銷。
四、被告答辯略以：
    系爭車輛為自用大貨車，途間后里北向地磅站1公里處設有
    「前一公里載重大貨車過磅」標示牌及閃光號誌過磅標示牌
    ，並設置閃光燈，當時標誌清楚，號誌正常運作，原告並無
    不能注意之情事，原告領有大貨車駕駛執照，明知所駕駛之
    系爭載輛載運物流貨物，有進場過磅之義務，卻未進場過磅
    ，縱無故意亦有過失，自應受罰等語。並聲明：原告之訴駁
    回。
五、本院之判斷：
(一)按「汽車裝載貨物行經設有地磅處所5公里內路段，未依標
    誌、標線、號誌指示或不服從交通勤務警察或依法令執行交
    通稽查任務人員之指揮過磅者，處汽車駕駛人新臺幣9萬元
    罰鍰，並得強制其過磅。其應歸責於汽車所有人時，除處汽
    車所有人罰鍰及記該汽車違規紀錄1次外，汽車駕駛人仍應
    依第63條第1項第2款規定記違規點數2點。」為交通管理處
    罰條例第29條之2第4項所明定。
(二)經查，本院勘驗調查舉發機關提供之採證光碟，製成勘驗筆
    錄附卷為證（見本院卷第93頁至反面頁），勘驗結果為：㈠
    員警行車記錄器畫面時間2021/11/1 08：47：51時至09：25
    ：19時，警車行經於國道1號北向164.9公里附近，先是行經
    「貨車過磅」標誌及「前二公里載重大貨車過磅」附牌，之
    後於國道1號北向164公里再行經「貨車過磅」標誌及「前一
    公里載重大貨車過磅」附牌，並於163.4公里處行經「閃光
    燈亮時 載重大貨車過磅↗」標誌及閃光燈、「地磅站↗」標
    誌後，進入地磅站內執勤，警車停於地磅站前方，發現系爭
    車輛行駛於主線道上未進地磅站過磅，員警駕駛警用車輛上
    前追蹤，行駛至后里交流道與甲后路二段交岔口處，系爭車
    輛位於紅綠燈號誌後方停等紅燈，紅綠燈號誌顯示綠燈，系
    爭車輛打右邊方向燈，右轉進入甲后路二段，員警則鳴按喇
    叭示意系爭車輛靠邊停車，接受攔查。㈡員警密錄器畫面時
    間2021/11/01 09：23：15時至09：30：35時，員警表示「
    有載東西嗎？」原告表示「有啊」，員警表示「有是不是，
    你這個算大貨車對不對，你有帶駕、行照嗎？」原告表示「
    我沒有帶駕、行照，但我有帶通行證」員警表示「通行證，
    你這是危險物品嘛？」原告表示「對液氮類的」員警表示「
    有載貨為什麼沒有過磅？」原告表示「有載貨要過磅嗎」，
    員警表示「你這個只是可以讓你在這個時間內走國道而已啊
    」，原告表示「我沒有過過磅」，員警表示「你沒有過過磅
    ？危險物品也沒有說不用過磅阿，你有載貨就要過磅阿。」
    員警向原告表示只要是大貨車就需要過磅，系爭車輛駕駛人
    表示老闆也沒有說要過磅，員警當場掣單舉發。
(三)依上開勘驗結果可知，舉發員警於110年11月1日9時25分許
    在國道1號北向162.84公里后里地磅站，發現系爭車輛未進
    入地磅站過磅，逕自由地磅站外圍之主線車道繼續行駛，員
    警見狀立即上前攔查，並當場對原告掣單舉發等情。又查勘
    驗畫面所示，員警駕駛警車沿國道1號北向進入后里地磅站
    前，國道1號北向164.9公里至163.4公里（后里地磅站）間
    沿途已設置「貨車過磅」標誌及「前二公里載重大貨車過磅
    」附牌、「貨車過磅」標誌及「前一公里載重大貨車過磅」
    附牌、「閃光燈亮時 載重大貨車過磅↗」標誌及閃光燈、「
    地磅站↗」標誌，當時閃光燈亦正常運作。而上開標誌之懸
    掛位置、面積大小、相隔距離而言，足令行經該處之駕駛人
    清楚辨識此等標誌之設置。況原告為領有普通大貨車駕照，
    有駕駛人基本資料（見本院卷第85頁反面頁）在卷可稽，應
    較一般駕駛更有注意路況及標誌指示行駛之能力，故當時原
    告駕駛車輛應得以辨識並遵守標誌進站過磅。
(四)系爭車輛既然掛大貨車牌，自有依規定過磅義務，原告主張
    系爭車輛僅4.6公噸，比5公噸小貨車重量還要少故不需過磅
    云云，難認可取。又原告雖主張以目視就知道不會超重云云
    ，然大貨車之駕駛人當然不可以自行揣度是否超重，而有決
    定要不要過磅的自由，否則上述過磅義務之規定形同虛設，
    保障交通安全之立法意旨及無法達成。況且標誌亦有僅顯示
    「貨車過磅」者，原告一廂情願認為「載重」而捨其他指示
    ，並妄自主觀認定無超重可能之車輛可以不用過磅，應已逾
    越通常駕駛應有之共同認知，並為法所不許，故其主張難認
    可採。原告既有未遵守大貨車過磅之義務，縱非故意，亦有
    應注意並能注意而不注意之過失，原告尚不得僅以自身主觀
    想法且未超載為由，解免其因本件違規事實而應負之罰責。
    綜上所述，原告違規事證明確，被告依法所為原處分並無違
    誤，原告訴請撤銷，為無理由，應予駁回。
六、本件事證已臻明確，兩造其餘主張及陳述，經核於判決結果
    不生影響，爰不逐一論列，附此敘明。
七、本件第一審裁判費為300元，應由原告負擔，爰確定第一審
    訴訟費用額如主文第2項所示。
據上論結，本件原告之訴為無理由，依行政訴訟法第237條之7、
第98條第1項前段、第237條之8第1項，判決如主文。
中　　華　　民　　國　 111　　年　　5　　月　　23　　日
　　　　　　　　　行政訴訟庭　法　官   吳俊螢
上為正本係照原本作成。
如不服本判決，應於送達後20日內，向本院提出上訴狀，其未表
明上訴理由者，應於提出上訴後20日內向本院補提理由書（均須
按他造人數附繕本）。上訴理由應表明關於原判決所違背之法令
及其具體內容，或依訴訟資料可認為原判決有違背法令之具體事
實。
中　　華　　民　　國　　111 　年　　5 　　月　　23　　日
                              書記官　 王素珍